臺灣高雄地方法院刑事判決　　　　　　　96年度易字第3632號
公　訴　人　臺灣高雄地方法院檢察署檢察官
被　　　告　丙○○
　　　　　　　　　　　樓
被　　　告　甲○○
上列被告因賭博等案件，經檢察官提起公訴（96年度偵字第2081
7 號），被告於準備程序為有罪之陳述，本院裁定依簡式審判程
序審理，判決如下：
    主    文
丙○○犯圖利聚眾賭博罪，處有期徒刑月，如易科罰金，以新
臺幣壹仟元折算壹日；扣案之六合彩簽注單貳張、下注單伍拾玖
張，均沒收。又犯違反未依電子遊戲場業管理條例規定辦理營利
事業登記者，不得經營電子遊戲場業之規定罪，處拘役肆拾日，
如易科罰金，以新臺幣壹仟元折算壹日；扣案之電子遊戲機台「
超級金象王」、「超級魔法球」各壹台（含IC板各壹塊）、現金
新台幣伍仟零拾元，均沒收。
甲○○犯賭博罪，處罰金新臺幣肆仟元，如易服勞役，以新臺幣
壹仟元折算壹日。扣案之下注簽單貳張，均沒收。
    事    實
一、丙○○(1)意圖營利，基於在公眾得出入之場所賭博及意圖營
    利供給賭博場所、聚眾賭博之犯意，自民國96年5 月（起訴
    書誤植為2 月，應予更正）間某日起，在高雄縣大樹鄉○○
    村○○路50號（即不知情之陳冠宏經營之台灣彩券行）建物
    後側隔間之為公眾得出入之場所為賭博場所，供不特定人簽
    賭香港六合彩，聚集不特定人簽選號碼賭博財物。其賭博方
    式為以香港政府發行六合彩彩券號碼，設01至49共49個號碼
    供參與賭博之人簽選，參與賭博者每簽選1 組2 個號碼（俗
    稱2 星）、1 組3 個號碼（俗稱3 星）或1 組4 個號碼（俗
    稱4 星），各組簽選1 注須繳新台幣（下同）80元予丙○○
    ，再以核對上開當期香港六合彩所開出之中獎號碼決定勝負
    ，簽中2 星、3 星、4 星者，分別可得5700元、5 萬7000元
    、75萬元之彩金，如未簽中，下注賭金則歸丙○○所有，以
    此方式經營六合彩賭博，與賭客對賭，以此牟利。(2)丙○○
    另明知未依電子遊戲場業管理條例辦理營利事業登記者，不
    得經營電子遊戲場業，竟基於違法經營電子遊戲場業之犯意
    ，未經主管機關許可，仍自96年2 月間某日起，在上址擺設
    電子遊戲機「超級金象王」、「超級魔法球」各1 台，供不
    特定人投幣為娛樂類之遊戲，而違規經營電子遊戲場業，嗣
    於同年7 月17日17時10分許，為警查獲。
二、甲○○得知丙○○於上開場所提供六合彩賭博後，竟基於賭
    博之犯意，於96年6 月間某日，前往丙○○所經營上開公眾
    得出入之場所，以前開賭博方式，向丙○○簽賭香港六合彩
    2 星及3 星各1 支，並各下注80元。復於96年7 月17日17時
    10分許，亦承前接續賭博之犯意，前往上開公眾得出入之場
    所，以上開賭博方式，向丙○○簽賭香港六合彩2 星及3 星
    各1 支，並各下注80元，經丙○○受理下注完畢時，為警當
    場查獲，並扣得甲○○用以下注簽單2 張、丙○○所有供其
    簽賭所用之六合彩簽單2 張、下注單59張，並查扣供顧客打
    玩之上開電子遊戲機台2 台（內有IC板各1 塊）及所得之機
    台內現金5,030 元等物。
三、案經高雄縣政府警察局仁武分局移送臺灣高雄地方法院檢察
    署檢察官偵查起訴。
    理    由
一、本件被告所犯係死刑、無期徒刑、最輕本刑為3 年以上有期
    徒刑以外之罪，其於準備程序中就被訴事實為有罪之陳述，
    經告知簡式審判程序之旨，並聽取公訴人及被告之意見後，
    本院認無不得或不宜改依簡式審判程序進行之情事，依刑事
    訴訟法第273 條之1 第1 項規定，裁定本件進行簡式審判程
    序，合先敘明。
二、上揭事實，業據被告丙○○、甲○○於本院審理中坦承不諱
    ，核與證人陳冠宏（就被告丙○○部分）、丙○○（就被告
    甲○○部分）於警詢證述、證人洪桂霖（就被告2 人部分）
    於檢察官偵訊時之具結證述相符屬實，並有移送機關臨檢紀
    錄表、扣押筆錄、扣押物品收據及目錄表、甲○○下注簽單
    2 張、丙○○受理下注六合彩簽單2 紙、下注單59張、查獲
    現場照片12張在卷可佐，且有電子遊戲機台（「超級金象王
    」、「超級魔法球」各含IC板1 塊）各1 台、機台內之現金
    面額10元硬幣503 枚（合計5,030 元）扣案足憑。又被告甲
    ○○於96年7 月17日已填妥下注簽單，並經被告丙○○受理
    六合彩簽賭完畢，有丙○○六合彩簽單2 紙扣案在卷足參，
    是被告甲○○、丙○○此部分犯行，已經既遂，合予敘明。
    足認被告2 人上開自白，與卷內積極事證相符，洵堪採信。
    是被告丙○○確有經營六合彩賭博與賭客對賭、意圖營利供
    給賭博場所、聚眾賭博，及違反電子遊戲場業管理條例之行
    為；被告甲○○確有在公眾得出入場所賭博財物之行為，事
    證明確，應予依法論科。
三、按立法者針對特定刑罰規範之構成要件，已預設該犯罪行為
    之本質係持續實行之複數行為，具備反覆、延續之行為特徵
    ，而將之總括或擬制為一個構成要件之集合犯行為，因其刑
    法評價上為構成要件之行為單數，認應僅成立一罪。則行為
    人基於概括之犯意，在密切接近之一定時、地持續實行之複
    次行為，倘依社會通念，於客觀上認為符合一個反覆、延續
    性之行為觀念者，於刑法評價上，即應僅成立一罪，學理上
    所稱「集合犯」之職業性、營業性或收集性等具有重複特質
    之犯罪均屬之，例如經營、從事業務、收集、販賣、製造、
    散布等行為概念者是，有最高法院95年台上字第1079號判決
    意旨可資參照。本件被告丙○○利用香港六合彩開彩號碼為
    對獎號碼，聚集不特定之人簽賭下注，於每星期固定之開彩
    時間對獎，以簽中與否論輸贏，與賭客對賭，藉此牟利，經
    營六合彩賭博，此種犯罪形態，本質上乃具有反覆、延續之
    特質，亦即供給賭博場所、聚眾賭博之目的既在於營利，當
    不止對獎賭博一次就結束，其必於每星期固定時間反覆對獎
    賭博，而對獎前讓賭客簽賭行為，亦為被告供給賭博場所、
    聚眾賭博的延續，因此每週重覆的簽賭、對獎，是「意圖營
    利，供給賭博場所、聚眾賭博」之常態，如有中斷實屬例外
    。被告丙○○分別自96年5 月間某日起，至96年7 月17日止
    ，持續提供賭博場所，聚眾賭博以營利及與賭客對賭，及自
    96年2 月間某日起至96年7 月17日止，持續反覆擺設電子遊
    戲機台；被告甲○○亦基於反覆實施賭博之犯意，自96年6
    月間某日起至同年7 月17日止，向丙○○接續簽賭六合彩，
    依社會通念，被告2 人上開行為即屬前揭所稱具有經營、營
    業性重複特質之「集合犯」，應認各僅成立一罪。再被告2
    人上開行為之終了，係於95年7 月1 日刑法修正施行之後，
    應依現行規定論處，而無比較新舊法之必要，合予敘明。
四、次按刑法上之賭博罪，係指依偶然之勝負，定財物之得失為
    要件。凡以勝負繫於偶然之事實，並非事前所能預知者，即
    為賭博，並無方法之限制；其所謂財物，係指金錢或其他有
    經濟上價值之有體物而言。而「對向犯」則係指2 個或2 個
    以上之行為者，彼此相互對立之意思經合致而成立之犯罪，
    如賄賂、賭博、重婚等罪均屬之，因行為者各有其目的，各
    就其行為負責，彼此間無所謂犯意之聯絡，當亦無適用刑法
    第28條共同正犯之餘地（參最高法院81年台非字第233 號判
    例意旨）。依上開說明，行為人供給賭博場所、聚眾賭博，
    其與參與賭博之賭客間，尚不成立共同正犯。
五、本件被告丙○○以上開台灣彩券行建物後側隔間之為公眾得
    出入之場所作為賭博場所，供不特定人簽賭香港六合彩，聚
    集不特定人簽選號碼賭博財物，係以六合彩開獎號碼之簽中
    與否之偶然勝負，決定財物之得失，揆諸前揭之說明，自屬
    賭博無疑；另被告丙○○未經依電子遊戲場業管理條例辦理
    營利事業登記，即擺設經營電子遊戲機台。核被告丙○○所
    為，係犯刑法第266 條第1 項前段之普通賭博罪、同法第26
    8 條之意圖營利供給賭博場所罪、聚眾賭博罪，以及違反電
    子遊戲場業管理條例第15條之違反未依規定辦理營利事業登
    記者，不得經營電子遊戲場業之規定，應依同條例第22條規
    定處罰；被告甲○○則係犯刑法第266 條第1 項前段之普通
    賭博罪。被告丙○○在上開公眾得出入場所經營六合彩賭博
    ，經營之初即有與客人反覆實施賭博，且其無照擺設電子遊
    戲機台，擺設之初即有違反電子遊戲場業管理條例行為之犯
    意，被告甲○○亦基於反覆接續簽賭之犯意為之，均顯係基
    於一個概括性犯意，侵害同一社會法益，且具有場所、時間
    密接性，足認被告丙○○上開賭博、違反電子遊戲場業管理
    條例行為，應屬具有預定同種類行為將反覆實行之集合犯，
    應包括地各論以一罪；被告甲○○則應單獨論以包括之一罪
    。再被告丙○○以一行為同時觸犯刑法普通賭博罪、圖利供
    給賭博場所罪、圖利聚眾賭博罪等罪名，為想像競合犯，應
    從情節較重論以一圖利聚眾賭博罪。起訴書漏未論列被告丙
    ○○所犯圖利聚眾賭博罪，且認為應從一重之圖利供給賭博
    場所罪處斷，均有未恰，惟起訴事實已經敘明圖利聚眾賭博
    部分犯行，且屬同一法條犯罪，自應由本院併予審究。又被
    告所犯上開聚眾賭博、違反電子遊戲場業管理條例二罪，犯
    意各別、手段不同、時間有異，應依數罪併罰之。爰審酌被
    告丙○○，明知未經辦理營利事業登記，即擺設賭博性電動
    機具供不特定人士打玩，且不知正當經營事業及從事社會生
    活，竟從事六合彩簽賭行為，被告甲○○未能正當休閒，竟
    參與賭博，均有害社會善良風氣之維持，所為均有不該，惟
    念及被告2 人均屬初犯，惡性尚淺，且其等犯後均坦承犯行
    ，態度及素行尚可，有台灣高等法院被告前案紀錄表各1 份
    在卷足參，又被告丙○○經營六合彩賭博期間不久、扣案電
    玩機台2 台尚鮮且經營非長、犯罪所得5 千餘元非鉅，被告
    甲○○僅接續簽賭2 次，尚無不法利得等一切情狀，分別量
    處如主文所示之刑，被告丙○○所宣告之有期徒刑、拘役，
    依法併執行之，且參酌被告2 人擺設機台期間、數量、不法
    利得、簽賭次數，併諭知易科罰金之折算標準，均以新台幣
    1 千元折算1 日，以資懲儆。另本件被告丙○○、甲○○犯
    罪終了時間均為96年7 月17日，係在96年4 月24日以後，均
    不符合中華民國九十六年罪犯減刑條例所定之減刑條件，併
    此敘明。
六、扣案如主文所示之電子遊戲機台2 台（含IC板各1 塊）及機
    台內之現金5,030 元，為被告丙○○所有，供其本件犯違反
    電子遊戲場業管理條例之罪所用、所得之物，業經其於偵訊
    及本院審理中供承明確，依刑法第38條第1 項第2 款、第3
    款規定，併諭知均沒收。另甲○○下注簽單2 張，為被告甲
    ○○所有，供其本件簽注賭博犯罪所用之物；且六合彩簽單
    2 張、下注單59張，均被告丙○○所有，係供其六合彩聚眾
    簽賭犯罪所用之物，業據被告2 人供明在卷，依刑法第38條
    第1 項第2 款規定，並應宣告均沒收之，附此敘明。
據上論結，依刑事訴訟法第273 條之1 第1 項、第299 條第1 項
前段，電子遊戲場業管理條例第22條，刑法第11條前段、第266
條第1 項前段、第268 條、第55條，第38條第1 項第2 款、第3
款，刑法施行法第1 條之1 ，判決如主文。
本案經檢察官乙○○到庭執行職務。
中　　華　　民　　國　　96　　年　　12　　月　　6 　　日
                  刑事第三庭    法　官  李昆南
以上正本證明與原本無異。
如不服本判決應於收受本判決後10日內向本院提出上訴書狀，並
應敘述具體理由，如未敘述上訴理由者，應於上訴期間屆滿後20
日內補提理由書狀於本院（均須按他造當事人之人數附繕本）「
切勿逕送上級法院」。
中　　華　　民　　國　　96　　年　　12　　月　　6 　　日
                                書記官  黃美玲
附錄本判決論罪之法條：
刑法第266條
在公共場所或公眾得出入之場所賭博財物者，處1 千元以下罰金
。但以供人暫時娛樂之物為賭者，不在此限。
當場賭博之器具與在賭檯或兌換籌碼處之財物，不問屬於犯人與
否，沒收之。
刑法第268條
意圖營利，供給賭博場所或聚眾賭博者，處3 年以下有期徒刑，
得併科3 千元以下罰金。
電子遊戲場業管理條例第15條
未依本條例規定辦理營利事業登記者，不得經營電子遊戲場業。
電子遊戲場業管理條例第22條
違反第15條規定者，處行為人1 年以下有期徒刑、拘役或科或併
科新臺幣50萬元以上250萬元以下罰金。
